臺灣臺北地方法院刑事判決　　　　　　　　　　　　八十九年度易字第二九四六號
　　公　訴　人　臺灣臺北地方法院檢察署檢察官
　　被　　　告　丙○○
　　　　　　　　乙○○
右列被告等因傷害案件，經檢察官提起公訴（八十九年度偵字第二二二五三號），本
院判決如左：
    主  文
丙○○、乙○○傷害人之身體，各處拘役伍拾日，如易科罰金，均以佰元折算壹日
。
    事  實
一、丙○○、乙○○係租屋同住於臺北市○○街二二二巷六九號五樓之鄰房室友，因
    生活方式不同互有不滿，民國八十九年十月二十四日凌晨四時三十分許，甫於上
    址口角互毆而生怨懟（該案件由本院以九十年度易字第一八一號傷害案件審理判
    決），為談判該傷害案件和解事宜，又於同年月二十九日，在同址發生拉扯爭執
    ，二人均另起傷害之犯意，出手互毆倒地，其間丙○○持玻璃碎片割傷乙○○右
    手前臂及臉部，乙○○則以口緊咬丙○○手指，丙○○亦以口咬住乙○○右耳後
    部，致乙○○受有臉部多處淺裂傷、右手前臂裂傷（六公分乘以０．五公分乘以
    ０．五公分）、左膝挫擦傷（０．五公分）、右耳後挫傷撕裂傷（一公分）、左
    顳部瘀傷等傷害，丙○○則受有左手中指咬傷（穿透性傷口約０．七公分）、右
    手食指咬傷（裂傷約一．五公分）等傷害。
二、案經乙○○、丙○○訴由臺北市政府警察局信義分局報請臺灣臺北地方法院檢察
    署檢察官偵查起訴。
    理  由
一、訊據被告丙○○、乙○○均矢口否認涉有互毆傷害犯行，被告丙○○辯稱：八十
    九年十月二十九日，在臺北市○○街二二二巷六九號五樓賃屋處碰到乙○○，伊
    要求乙○○為八十九年十月二十四日之事跪下道歉，但乙○○不願意，談判時乙○○衝過來，二人互相有拉扯倒地，伊手指遭乙○○咬住快斷了，後來伊好像也
    有咬乙○○，但乙○○身上的傷，是拉扯碰撞四周雜物而來的，伊未以玻璃碎片
    割傷乙○○云云；被告陳垃則以：八十九年十月二十九日晚上八點多回到租住
    處後，丙○○表示等伊很久了，就要打伊，因不及衝入房間，遭丙○○以玻璃棒
    威脅要伊跪下，並開始攻擊，丙○○打破玻璃棒，以玻璃碎片劃傷伊右前臂及臉
    部，伊閃開後將丙○○壓制在地，丙○○繼續要攻擊挖伊眼睛，伊始咬丙○○手
    指防止該侵害行為，丙○○就咬伊頸部，直到室友甲○○出來云云。惟查，右揭
    事實，業據告訴人即被告乙○○、丙○○二人指訴不移，且：
（一）告訴人乙○○受有臉部多處淺裂傷、右手前臂裂傷（六公分乘以０．五公分乘
      以０．五公分）、左膝挫擦傷（０．五公分）、右耳後挫傷撕裂傷（一公分）
      、左顳部瘀傷等傷害，丙○○則受有左手中指咬傷（穿透性傷口約０．七公分
      ）、右手食指咬傷（裂傷約一．五公分）等傷害，有臺北醫學院附設醫院八十
      九年十月二十九日診斷證明書一紙附卷可稽；告訴人丙○○受有左手中指咬傷
      （穿透性傷口約０．七公分）、右手食指咬傷（裂傷約一．五公分）等傷害，
      則有長庚紀念醫院八十九年十月二十九日診斷證明書一紙在卷足憑。告訴人二
      人互相指陳遭毆打受傷情節，核與上開醫院診斷證明書記載內容相符合。
（二）被告丙○○雖辯稱告訴人乙○○身上的裂傷，係二人拉扯碰撞四周雜物而來，
      非伊以玻璃碎片割傷云云。惟查，被告丙○○以玻璃碎片割傷告訴人乙○○手
      、臉之事實，迭據告訴人乙○○偵審中指訴不移；苟告訴人乙○○右手前臂及
      臉部之裂傷係被告二人拉扯倒地後，碰撞四周雜物而來，以二人扭打之激烈，
      何以被告丙○○身上全未受有任何割裂傷！足徵告訴人乙○○指訴其臉部多處
      淺裂傷、右手前臂裂傷等傷害，係被告丙○○以玻璃碎片割傷等語為可採。又
      告訴人乙○○右耳後挫傷撕裂傷係遭被告丙○○以口咬傷，為告訴人乙○○指
      陳在卷，被告丙○○亦當庭表示當日伊好像也有咬乙○○等語（見本院九十一
      年十月三日訊問筆錄）；此外，復有告訴人乙○○提出之受傷照片八幀附卷及
      玻璃碎片一盒扣案可參。被告丙○○於八十九年十月二十九日基於傷害之犯意
      ，出手毆打告訴人乙○○，並持玻璃碎片割傷告訴人乙○○右手前臂及臉部，
      再以口咬傷告訴人乙○○等情，堪以認定。
（三）另被告乙○○於警訊時供認：當天手持鑰匙圈用手推被告丙○○，並將之壓在
      地上，反抗時有毆打丙○○，並咬傷害丙○○之手指頭等語明確（見八十九年
      十月三十日警訊筆錄）；偵訊時亦坦承：其將被告丙○○隔開來近身反擊，是
      遭丙○○劃破手臉才咬丙○○等語在卷（見八十九年十一月二十九日偵訊筆錄
      ）；顯見其因與告訴人丙○○拉扯互毆，又遭玻璃碎片割傷，始緊咬告訴人丙○○手指以洩憤。雖其於本院調查審理時以正當防衛置辯，惟被告乙○○警偵
      訊時全未提及因告訴人丙○○欲挖其眼睛，為排除該現時不法之侵害，始緊咬
      告訴人丙○○之手指一節。衡諸案發時之供述較少權衡利害得失，且不易受他
      人影響，較之於其後翻異之詞，自較可信，故除非可證明其更異之詞與事實更
      為相符，或其初供係虛偽者，自不得任意捨棄初供不採。被告乙○○警偵訊時
      既未辯以正當防衛，而坦承互毆犯行，本院傳訊證人即被告二人之鄰房室友甲○○到庭後，該證人對於該被告二人八十九年十月二十九日當日衝突情形又不
      復記憶，即難遽採被告乙○○事後翻異之詞。
（四）按衡之一般社會經驗法則，互毆乃屬多數動作構成單純一罪而互為攻擊之傷害
      行為，縱令一方先行出手，而還擊一方在客觀上茍非單純僅對於現在不法之侵
      害為必要排除之反擊行為，因其本即有傷害之犯意存在，則對其互為攻擊之還
      手反擊行為，自無主張防衛權之餘地。次按正當防衛必須對現在不法之侵害始
      得為之，倘侵害業已過去，即無正當防衛之可言，從而，因侵害已成過去之報
      復行為，與無從分別何方為不法侵害之互毆行為（除可證明一方初無侵害他方
      之犯意者外），均不得主張防衛權此有最高法院八十四年度臺非字第二０八號
      判例、八十八年度臺上字第四六七三號判決可資參照。查本件被告二人固均指
      稱係對方先行出手傷害，惟被告二人發生衝突之初，並無他人在場，證人甲○○當日係於房間內聽聞被告二人爭執聲音後始走出房門，為被告二人所不否認
      ，經本院傳訊證人甲○○後，其對於當日情形又多無法記憶陳述，是被告二人
      均無法證明自己初無侵害他方之犯意；參諸被告等提出之診斷證明書及前揭互
      相指陳之情節，本院認定其二人係基於傷害犯意之互毆行為，與正當防衛情形
      並不相當，被告二人所辯，要屬卸責飾詞，均無可採。
（五）被告丙○○聲請傳喚證人丁○○，並調查告訴人乙○○之精神狀況，被告乙○○則聲請傳喚證人即房東太太。惟證人丁○○及房東太太二人，於本案發生時
      均不在場，無傳喚必要；另告訴人乙○○雖無和解宥恕被告丙○○之雅量，本
      案進行交互詰問時，又多詢問無關聯性之問題，惟此乃其個人特性與不諳訴訟
      所致，本院庭訊時，被告乙○○既均能攻擊防禦，正常回答本院訊問之問題，
      即無精神鑑定之必要，均併此敘明。
    綜上所述，本案事證明確，被告二人犯行洵堪認定，應依法論科。
二、核被告二人所為，均係犯刑法第二百七十七條第一項之傷害罪。按被告等犯罪後
    ，刑法第四十一條業於九十年一月四日修正，同月十日公布施行，該條第一項修
    正為：「犯最重本刑為五年以下有期徒刑以下之刑之罪，而受六個月以下有期徒
    刑或拘役之宣告，因身體、教育、職業、家庭之關係或其他正當事由，執行顯有
    困難者，得以一元以上三元以下折算一日，易科罰金」，將得易科罰金之範圍擴
    大為最重本刑五年以下有期徒刑之罪，是被告二人犯罪後法律已有變更，雖本案
    被告二人所犯罪名法定刑度為三年以下有期徒刑、拘役或科一千元以下罰金之刑
    ，依修正前刑法四十一條規定，原得易科罰金，惟該法條既修正如上，仍屬法律
    變更，依刑法第二條第一項前段之規定，應適用修正後之規定。爰審酌被告等犯
    罪後均未能坦承犯行，互毆後均無宥恕對方之悔意，為談判前傷害案件而出手拉
    扯互毆，二人係租屋同住之鄰房室友，暨其生活狀況、品行、智識程度、犯罪之
    動機、目的、刺激、手段等一切情狀，量處如主文所示之刑，並諭知易科罰金之
    折算標準。告訴人乙○○偵查中庭呈扣案之玻璃碎片係供犯罪所用之物，惟被告
    丙○○否認為其有，復無證據足證該等玻璃碎片確為被告丙○○所有之物，故不
    為沒收之諭知，併此敘明。
三、臺灣臺北地方法院檢察署九十年度偵字第二四三九號併辯意旨略以：被告丙○○
    於八十九年十月二十四日凌晨四時十分許（應係凌晨四時三十分許），在臺北市
    ○○街二二二巷六九號五樓與告訴人乙○○發生口角，詎被告丙○○即出手毆打
    告訴人乙○○，因認被告丙○○涉有刑法第二百七十七條第一項之傷害犯行，與
    前開有罪部分，有連續犯之裁判上一罪關係，因請併案審理等語。惟被告二人固
    為談判八十九年十月二十四日凌晨四時三十分許之傷害案件和解事宜，而再次於
    同年月二十九日互毆，惟其等八十九年十月二十四日之爭執，係因噪音問題臨時
    發生口角齟齬，於該次互毆傷害前，應不能料想其後會再度互毆，而有互相傷害
    之計劃或概括犯意，故本案傷害犯行，與八十九年十月二十四日之前次傷害犯行
    ，應分論併罰，且被告乙○○所涉八十九年十月二十四日之互毆傷害犯行，已由
    檢察官另行起訴，經本院以九十年度易字第一八一號傷害案件審理判決，是併辦
    部分與本案部分，不生連續犯之裁判上一罪關係，無從無案審理，應退由檢察官
    另行起訴。
據上論斷，應依刑事訴訟法第二百九十九條第一項前段，刑法第二條第一項前段、第
二百七十七條第一項、第四十一條第一項前段，罰金罰鍰提高標準條例第一條前段、
第二條，判決如主文。
本案經檢察官周治正到庭執行職務
中      華      民      國    九十一    年     十一     月      一      日
                                    臺灣臺北地方法院刑事第四庭
                                        法  官  吳靜怡
右正本證明與原本無異。
如不服本判決，應於判決送達後十日內，向本院提出上訴狀。
                                        書記官  游秀珠
中      華      民      國    九十一    年     十一月      四      日
附錄本案論罪科刑法條全文：
中華民國刑法第二百七十七條 (普通傷害罪)
傷害人之身體或健康者，處三年以下有期徒刑、拘役或一千元以下罰金。
